【裁判字號】    99,台上,675
【裁判日期】    990204
【裁判案由】    強制性交
【裁判全文】
最高法院刑事判決              九十九年度台上字第六七五號
上  訴  人  台灣高等法院台南分院檢察署檢察官
被      告  甲○○
上列上訴人因被告強制性交案件，不服台灣高等法院台南分院中
華民國九十八年十一月二十五日第二審更審判決（九十八年度上
更(一)字第二六七號，起訴案號：台灣嘉義地方法院檢察署九十七
年度偵字第六二四七號），提起上訴，本院判決如下：
    主  文
原判決撤銷，發回台灣高等法院台南分院。
    理  由
本件原判決以公訴意旨略以：被告甲○○於民國九十七年八月二
十四日二十時許，在嘉義市○區○○路之嘉義火車站後站之停車
場，得知告訴人即代號00000000之成年女子（當時年齡已滿十六
歲，真實姓名年籍詳卷，下稱Ａ女）欲搭車前往嘉義縣太保市高
鐵火車站（下稱高鐵嘉義站）搭車，即主動向Ａ女佯稱欲以其所
騎乘車牌號碼 KV2－○○○號輕型機車搭載Ａ女前往該高鐵嘉義
站，使Ａ女不疑有他，而搭乘被告所騎乘之前開機車，詎被告竟
趁Ａ女不知路況下，於同日二十二時許，將Ａ女載往嘉義縣民雄
鄉興中村義橋一之四號前方一百公尺產業道路內之廢土場空地，
被告即拿出一件雨衣鋪在地上，並強掐Ａ女脖子強迫Ａ女脫掉內
褲，進而強行以其手指摳挖及以舌頭舔吻Ａ女之陰道，並強行將
其生殖器插入Ａ女之陰道內強制性交一次，因認被告涉有刑法第
二百二十一條第一項強制性交罪嫌云云。惟經審理結果，認不能
證明被告犯罪，因而維持第一審無罪之判決，駁回檢察官在第二
審之上訴，固非無見。
惟查：（一）、證人之陳述有部分前後不符時，究竟何者為可採
，法院仍得本其自由心證予以斟酌，非謂一有不符或矛盾，即應
認其全部均為不可採信。又刑法第二百二十一條之罪，係以對於
男女以強暴、脅迫、恐嚇、催眠術或其他違反其意願之方法，而
為性交，為構成要件。所謂「其他違反其意願之方法」，係指該
條所列舉之強暴、脅迫、恐嚇、催眠術以外，其他一切違反被害
人意願之方法而言。其違反意願之程度，並不以類似於所列舉之
強暴、脅迫、恐嚇、催眠術等相當之其他強制方法，足以壓抑被
害人之性自主決定權為必要，祇要達於妨害被害人之意思自由者
，即合於「違反其意願」之要件。原判決雖採信被告所辯，以證
人Ａ女指證被告以強暴之方法致其幾乎無法呼吸，致不敢反抗由
被告遂行強制性交犯行云云，非無可疑，不足採信。再Ａ女所陳
述強制性交過程客觀上而言，被告對Ａ女為性交之行為，並無妨
害Ａ女之意思自由，違反Ａ女之意願而仍執意為之，Ａ女在性侵
之過程並無抵抗或試圖逃離、求救、或曾以言詞或動作表示不同
意等情，而為被告有利之認定。然被告就其於上開時地與Ａ女發
生性交之行為並不爭執，僅辯稱Ａ女係自願與伊性交云云。卷查
Ａ女於警詢時指稱：「該加害人（即被告）將我載至一處工地，
該處附近有很多墳墓，被告從機車置物箱內拿出一件雨衣鋪於地
上，並強掐我脖子及強迫我躺下，然後命令我脫掉內褲，隨後就
一直掐我脖子，我只好脫掉內褲，被告用他的手指頭摳我下體陰
道，我告訴被告很痛，後來被告用舌頭舔我下體陰部，隨後被告
便用他下體陰莖插入我下體陰道對我強制性交約五分鐘」、「被
告是以掐我脖子讓我幾乎無法呼吸之暴力方式對我強制性交」、
「（被告對你為性交時，你是如何表達意願？）我一直叫他不要
，但他一直摀住我的嘴不讓我叫，且在該處荒郊野外也都沒有人
經過，我雖然拒絕但也沒有用。」、「（當時妳是如何抗拒？）
我因為沒什麼力氣又怕被被告掐死，所以無法反抗。」等語。於
第一審審理時則證稱：「他掐我脖子，我無法反抗，我很怕，他
要我內褲脫下，我就脫下。」、「（被告勒住你脖子站在什麼位
置？）站在我後面（以動作比畫）以他的右手手臂從背後勒住我
的脖子」、「他拿一個雨衣鋪在地上，脫掉我的內褲。」、「他
要我躺在地上，如果我不躺下，他要掐住我的脖子」、「（既然
被告已經掐住你脖子，為何還要說你不躺下要掐住你脖子？）當
時我有乖乖躺下，他才把手放開，之後他才脫我的內褲」、「（
你的內褲是自己脫下或被告脫下的？）他脫下的。」、「（被告
拿完雨衣鋪好之後，是你自己坐到雨衣上？）對。當他鋪上之後
才來強押我脖子，要我乖乖躺著，要我內褲脫下。」、「我要拿
我的包包打電話報警，他不准我拿手機打電話。」、「他要對我
性侵害才勒住我的脖子，只有這句話我回應之後他勒住我的脖子
。」、「（你坐上他機車【他就把你包包搶走】？）對」、「（
被告何時將你的包包搶走？）上車一個多小時之後。」、「（被
告強押你脖子的力道？是很大力或輕輕碰觸？）有點力道。」、
「（你的意思是力道不大？）是還好。」、「前後二次強押你脖
子各多久？）沒有很久。」、「（被告脫你內褲時，你有無反抗
？）我無法反抗。」、「（你有無反抗？）沒有。」、「（被告
是說叫你不要動，會對你怎樣？或者已經講明要對你怎樣的內容
？）沒有，他叫我不要動。」、「（被告勒住你脖子時，你有無
掙扎？）有。我用我的手肘推被告，但推不開。」、「（你當時
有無想說要如何脫身？向路人求救？）我無法跳車，我怎麼求助
。」、「（有無想高聲呼喊，引起路上人車注意？）有。路上車
子沒有很多。」等語，可見證人Ａ女對於遭被告勒住脖子後脫下
內褲性侵害得逞基本事實之陳述，始終一致，雖其就遭被告性侵
時，被告對其施以不法腕力，掐住其脖子力道如何？及被告性侵
時其內褲係被告命Ａ女自己脫下？或是由被告動手脫下？被告有
無射精等細節之指訴，前後有些微差異，然以當時正值夜間，且
在荒郊廢土場空地，Ａ女隻身女子在頓遭被告施以不法腕力之情
形下，驚慌之餘，事後是否尚能就被性侵害細節描述巨細靡遺，
已不無疑問。而Ａ女在深夜四週無人之際之荒郊野外，未敢作出
激烈抗拒，亦不違常理，其所稱因恐遭被告掐死，不敢反抗等語
，自有可能，殊難以Ａ女未激烈抗拒即認並未違反其意願。如Ａ
女所述無訛，其當時係遭被告以手臂從背後勒住脖子，力道並不
很大情形下，則其頭面部、頸肩部、胸腹部、背臀部等處並未留
下傷痕，亦不無可能。原判決未詳加審酌，逕以Ａ女身上並無外
傷，Ａ女所陳述強制性交過程客觀上而言，被告對Ａ女為性交之
行為，並無妨害Ａ女之意思自由，違反Ａ女之意願而仍執意為之
，而Ａ女在性侵之過程並無抵抗或試圖逃離、求救、或曾以言詞
或動作表示不同意，亦可認定等語，而為有利於被告之認定，容
有未洽。（二）、原判決理由(五)敘述：由Ａ女證述當日經過，苟
Ａ女有感時間緊迫，何以捨棄就近乘坐台鐵北上，或搭乘計程車
前往高鐵嘉義站，卻選擇逗留嘉義火車站前將近一個半小時問路
？而隻身在外卻於夜間主動與陌生男子攀談，並任意乘坐該素未
謀面之男子座車，其動機心態實有違常理，是被告辯稱Ａ女允諾
如搭載其前往高鐵嘉義站，願意與之發生性關係，或被告誤認Ａ
女有此應允等情，尚非全然子虛等語，而為有利於被告之認定。
然依Ａ女於警詢時供述，其係在嘉義火車站後站，因台鐵班車無
座位，欲轉搭高鐵，在問路時，被告主動說要載伊去搭高鐵，伊
因對嘉義很陌生，才搭乘被告便車等語（見民雄分局偵查卷第九
頁）。被告於警詢時就Ａ女上開供述亦表示實在（見民雄分局偵
查卷第三、四頁）。若所述上情無訛，本件是否Ａ女主動與被告
搭訕，已不無疑問，反而被告表示要載Ａ女往高鐵嘉義站搭乘高
鐵，卻未直接將Ａ女載往高鐵嘉義站，而繞行許久後將之載往荒
郊野外接近墳墓之廢土場空地，被告居心如何？已值推敲。又苟
被告所辯Ａ女允諾如搭載其前往高鐵嘉義站，願意與之發生性關
係屬實，則在兩相情願之情境下，何以不選擇適當之場所為之？
反而載至荒郊墳墓附近之廢土場？再被告在事成後亦未依約將Ａ
女載往高鐵嘉義站，而係將Ａ女載往大林地區要Ａ女下車，致Ａ
女就近在大林分駐所報警，則被告所辯上情是否合乎常情？自值
斟酌。原審未詳予審認，逕採被告上開辯解，亦有未當。檢察官
上訴意旨執以指摘，非無理由，應認原判決仍有撤銷發回更審之
原因。
據上論結，應依刑事訴訟法第三百九十七條、第四百零一條，判
決如主文。
中    華    民    國  九十九  年    二    月    四    日
                      最高法院刑事第二庭
                          審判長法官  莊  登  照
                                法官  陳  世  淙
                                法官  徐  昌  錦
                                法官  許  錦  印
                                法官  蔡  名  曜
本件正本證明與原本無異
                                      書  記  官
中    華    民    國  九十九  年    二    月    九    日
                                                     M

司法院資訊處製作；財團法人民間司法改革基金會備份。
